【裁判字號】    90,台上,294
【裁判日期】    900223
【裁判案由】    返還價金
【裁判全文】
最高法院民事裁定                                  九十年度台上字第二九四號
    上  訴  人  甲○○
    訴訟代理人  高原茂律師
    被 上訴 人  全唐建設股份有限公司
    法定代理人  陳惠禎
右當事人間請求返還價金事件，上訴人對於中華民國八十九年十月十一日臺灣高等法
院臺南分院第二審判決（八十九年度上字第五一號），提起上訴，本院裁定如左：
    主  文
上訴駁回。
第三審訴訟費用由上訴人負擔。
    理  由
按對於第二審判決上訴，非以其違背法令為理由，不得為之。民事訴訟法第四百六十
七條定有明文。依同法第四百六十八條規定，判決不適用法規或適用不當者，為違背
法令。而判決有同法第四百六十九條所列各款情形之一者，為當然違背法令。是當事
人提起上訴，如依民事訴訟法第四百六十八條規定，以第二審判決有不適用法規或適
用法規不當為理由時，其上訴狀或理由書應有具體之指摘，並揭示該法規之條項或其
內容。若係成文法以外之法則，應揭示該法則之旨趣。倘為司法院解釋、或本院之判
例，則應揭示該判解之字號或其內容。如以民事訴訟法第四百六十九條所列各款情形
為理由時，其上訴狀或理由書，應揭示合於該條款之事實。上訴狀或理由書如非依此
項方法表明，或其所表明者，顯與上開法條規定之情形不相合時，即難認為已對第二
審判決之違背法令有具體之指摘，其上訴自難認為合法。本件上訴人對第二審判決提
起上訴，核其上訴理由略稱：系爭房地係訴外人長滿建設股份有限公司（下稱長滿公
司）投資興建「生活大郡」店舖及集合住宅中之一戶，由長滿公司負責人戴淳得之胞
兄戴淳居所經營之三閎營造股份有限公司（下稱三閎公司）負責建造，伊以承包「生
活大郡」全部水泥工程關係，予以訂購。被上訴人所提出之合作協議書，其契約當事
人並不包括長滿公司、三閎公司，對長滿公司、三閎公司應無拘束力。原判決遽以該
合作協議書為證，迎合被上訴人之主張。又被上訴人就「生活大郡」若未概括承受，
何以對長滿公司起造房屋主張權利；且被上訴人明知「生活大郡」已有預售，卻不顧
及客戶權益，所訂立合作協議書之內容，明顯違反公序良俗及誠信原則。另被上訴人
所提出之代墊款明細，未經長滿公司確認，實不足以證明長滿公司與被上訴人間究有
多少債務？又帳列給付國際建築經理股份有限公司新台幣（下同）二百萬元計算之利
息，不知所據為何？且原審就證人戴平西、戴淳得及賴鈴之供述，採有利於被上訴
人部分，不利者，即謂與事實不符，自屬不當云云。惟對於原審依取捨證據、認定事
實之職權行使所論斷：上訴人主張系爭「房屋預定買賣契約書」係兩造所簽立者，尚
屬無法證明，至於上訴人雖另提出被上訴人寄送長滿公司之信封一只，主張其內裝被
上訴人之大、小印章云云，然該信封之封面並未註明內裝何物，上訴人主張其內即係
被上訴人之公司大、小印章云云，核係臆測之詞，此外上訴人復未提出實證，證明被
上訴人確與上訴人成立買賣房地契約之事實，其空言被上訴人應負出賣人責任云云，
委不足採。被上訴人抗辯，其參與「生活大郡」店舖及集合住宅工程者，僅係為取得
一定之利潤，並未概括承受長滿公司之權利、義務，為真實，堪以採信。上訴人主張
被上訴人係概括承受長滿公司之出賣人地位，及證人戴淳居、賴鈴、戴平西供證，
被上訴人同意承受長滿公司交付房屋予承包商之債務云云，均與事實不符，同無足採
等情。並未具體表明合於不適用法規、適用法規不當、或民事訴訟法第四百六十九條
所列各款之情形，難認對該判決之如何違背法令已有具體之指摘。依首揭說明，應認
其上訴為不合法。
據上論結，本件上訴為不合法。依民事訴訟法第四百八十一條、第四百四十四條第一
項、第九十五條、第七十八條，裁定如主文。
中      華      民      國     九十     年      二      月     二十三   日
                              最高法院民事第三庭
                                  審判長法官  范  秉  閣
                                        法官  朱  建  男
                                        法官  許  澍  林
                                        法官  鄭  玉  山
                                        法官  曾  煌  圳
      右正本證明與原本無異
                                              書  記  官
中      華      民      國     九十     年      三      月    十三      日


司法院資訊處製作；財團法人民間司法改革基金會備份。
